臺灣桃園地方法院刑事判決　　　　　　　　　　　　　九十年度簡上字第一六七號
　　上　訴　人　臺灣桃園地方法院檢察署檢察官
　　被　　　告　丙○○
右上訴人因被告妨害家庭案件，不服本院桃園簡易庭九十年桃簡字第八四八號，中華
民國九十年七月三十日第一審判決（聲請簡易處刑案號：台灣桃園地方法院檢察署九
十年度偵字第九一八五號），提起上訴，本院判決如左：
    主  文
原判決撤銷。
丙○○連續與有配偶之人相姦，處有期徒刑肆月，如易科罰金以佰元折算壹日。
    事  實
一、丙○○與乙○○（原名黃秀卿，告訴乃論之罪，對共犯之一人告訴，其效力及於
    其他共犯，未據起訴）原係男女朋友關係，乙○○於民國八十年一月二十日與
    甲○○結婚，丙○○明知乙○○為有配偶之人，竟基於概括之犯意，自八十年一
    月二十日乙○○婚後某日起，至八十六年一月十六日與甲○○離婚止，在桃園縣
    八德市○○街松雨賓館、台北縣板橋市某賓館及桃園縣八德市○○里○鄰○○街
    一三號丙○○住處等地，連續與乙○○相姦多次。嗣因乙○○離婚後仍繼續與丙○○為性行為，八十九年底，丙○○因另結新歡欲分手，乙○○始將上情告知甲○○。
二、案經甲○○訴請台灣桃園地方法院檢察署檢察官聲請簡易判決處刑。
    理  由
一、訊據被告丙○○固坦承在乙○○與甲○○結婚前曾與她為性行為，於乙○○結婚
    後經常一起出去及確曾至醫院割包皮之事實，但矢口否認有妨害家庭之犯行，辯
    稱：乙○○與告訴人甲○○結婚並未告訴伊，伊知道乙○○結婚後即沒有再與乙○○發生性行為，僅是好朋友而已云云。按認定犯罪事實所憑之證據，不僅指直
    接證據而言，即間接證據亦包括在內，故綜合各種間接證據，本於推理作用，足
    以證明待證事實，依所得心證而為事實判斷，亦難指係顯違事理，是被害人所述
    被害情形，如無瑕疵可指，而就其他方面調查，又與事實相符，則其供述未始不
    足據為判罪基礎，最高法院七十年台上字第二一六一號判例著有明文。經查，（
    一）甲○○與乙○○於八十年一月二十日結婚，並於八十六年一月十六日離婚之
    事實，業據告訴人甲○○陳述綦詳，並有禮金簿一冊、戶口名簿影本一紙在卷可
    憑，堪認上述時間乙○○為有配偶之人。（二）右揭事實業據證人乙○○證述綦
    詳，證人乙○○於本院審理中指出被告曾於前幾年去醫院割包皮，及其身體上之
    性器官特徵，被告亦供承確曾去醫院割包皮，再經由本院命男法警勘驗結果：被
    告陰莖上確有二個黑點，與證人乙○○之證述相符。割包皮係屬個人私密，若非
    親密之人，豈會隨便告知？又被告性器官之特徵，亦屬私密之處，其生殖器上之
    黑點，苟非相當時期相處及極親密之人，根本無從知悉，且人之身體器官、皮膚
    ，會因時間之經過，而漸漸老化，增加新的特徵，故亦非之前曾為性行為後，相
    隔十幾年之久，仍能記憶深刻清楚指認而無誤差，足見證人乙○○證述自八十年
    一月二十日與告訴人甲○○結婚後起，至八十六年一月十六日離婚止，仍繼續與
    被告往來，並發生性行為，應堪採信。（三）又證人劉杞春於本院審理中證述：
    「（告訴人說被告與乙○○二人常去找你討論小孩子的事？）起初他們都找我們
    一起出遊，作為掩護，等事情發生後我才知道他們二人的關係。」、「（你如何
    知道他們的關係？）起初不知道，後來是他們二人吵架才爆發出來的，我才知道
    ，但他們有來過我家協調，但不了了之，這是（八十八年）九二一地震之後約半
    年的事，後來我們也很少聯絡了。」、「（你們一起出去玩時就知道乙○○已經
    結婚了？）我先認識被告、才認識告訴人，我知道乙○○已經結婚了，我認識告
    訴人已有五、六年了．．．」、「（被告與乙○○何時告訴你小孩子的事不能讓
    告訴人知道？）是九二一地震之後的事，那時被告與乙○○常常吵架，他們二人
    都有在場時其中一人說小孩子的事不能讓告訴人知道。」等語。證人乙○○與告
    訴人甲○○在婚姻關係存續中，被告若未與證人乙○○為性行為，為何於證人乙○○告訴他其女兒吳思儀是他所生時，並未否認，還共同前往證人劉杞春住處協
    調解決分手問題，並請證人劉杞春不能讓告訴人甲○○知道；又拒不前往醫院為
    ＤＮＡ親子鑑定，以證明清白；又對於本院桃園簡易庭之刑事簡易判決，亦未表
    示不服判決而上訴，揆諸前開判例說明，若謂被告與證人乙○○二人並無姦情，
    孰能置信？被告所辯無非卸責之詞，不足採信。本件事證已明，被告確有相姦之
    犯行，足堪認定，應依法論科。
二、核被告丙○○所為係犯刑法第二百三十九條後段之相姦罪。其先後多次為性行為
    之犯行，時間緊接，罪名相同，顯係基於概括之犯意，應以連續犯之一罪論，並
    加重其刑。原審對被告論罪科刑，固非無見。惟查相姦罪僅於相姦之他方婚姻關
    係存續中成立，證人與告訴人之婚姻關係存續期間為自八十年一月二十日起，至
    八十六年一月十六日止，業如前述，而原審認定之犯罪時間為八十年底起至八十
    八年間止，足徵原審對於事實之認定尚有疏漏，難謂允當。次按，刑法所定得易
    科罰金之要件，業於被告行為後修正，並於九十年一月十日經總統公布，同年月
    十二日起施行。修正後刑法第四十一條第一項規定犯最重本刑為五年以下有期徒
    刑以下之刑之罪，而受六個月以下有期徒刑或拘役之宣告者，即得易科罰金，較
    諸修正前刑法第四十一條所定僅犯最重本刑為三年以下有期徒刑以下之刑之罪始
    得易科罰金之規定，固屬有異，惟就本件被告所犯之罪，若受六月以下有期徒刑
    或拘役之宣告者，則不論根據修正前、後之規定，均合於得易科罰金之要件，比
    較之下，要無「有利或不利」之別，職是，依刑法第二條第一項前段之規定，自
    應適用裁判時之法律。惟查，刑法所定得易科罰金之要件，業於被告行為後修正
    並公布施行，原審亦未及比較適用，亦有未洽。原審判決既有上述可議之處，即
    屬無可維持，自應由本院將原審判決撤銷改判。爰審酌被告犯罪動機、目的、手
    段、犯罪之時間長達五、六年、告訴人所受之損害及被告事後並未與被害人達成
    和解，並賠償損害之犯後態度等一切情狀，量處如主文所示之刑，並諭知易科罰
    金之折算標準。
三、公訴人雖未就被告於八十年一月二十日起至同年年底日止與證人乙○○相姦之部
    分犯行提起公訴，然檢察官就犯罪事實一部起訴者，其效力及於全部，本院認與
    已起訴論罪科刑部分有連續犯之裁判上一罪關係，自得併予審判。又公訴人認被
    告於八十六年一月十七日起至八十八年間止，仍繼續與證人乙○○相姦等語。經
    查，證人乙○○與告訴人甲○○於八十六年一月十六日離婚，業據告訴人甲○○
    供承及證人乙○○證述屬實，並有戶口名簿影本一紙附卷可稽，故被告縱然於上
    述期間仍繼續與證人乙○○為性行為，既證人乙○○已非有配偶之人，自不構成
    相姦罪，惟公訴人認與前揭已起訴論罪科刑部分有連續犯之裁判上一罪關係，爰
    不另為無罪之諭知，均附此敘明。
四、按告訴乃論之罪，對共犯之一人告訴，其效力及於其他共犯，本案告訴人甲○○
    對被告告訴，其效力及於證人乙○○，公訴人就證人乙○○涉通姦罪之犯行漏未
    起訴，宜由檢察官另行偵查。
據上論斷，應依刑事訴訟法第四百五十五條之一第三項、第三百六十九條第一項前段
、第三百六十四條、第二百九十九條第一項前段、刑法第二條第一項前段、第五十六
條、第二百三十九條後段、修正後之刑法第四十一條第一項前段，罰金罰鍰提高標準
條例第二條，判決如主文。
本案經檢察官何嘉仁到庭執行職務。
中      華      民國    九十一    年      六      月    二十五    日
                                  臺灣桃園地方法院刑事第二庭
                                      審判長  法  官  王 兆 飛
                                              法  官  林 恆 吉
                                              法  官  曾 正 耀
右正本證明與原本無異。
不得上訴。
                                              書記官  文 巧 雲
中        華        民        國   九十一   年   六   月    二十五    日
附論罪科刑依據之法條：
刑法第二百三十九條
有配偶而與人通姦者，處一年以下有期徒刑；其相姦者亦同。
